【裁判字號】    95,抗,1402
【裁判日期】    951031
【裁判案由】    假處分
【裁判全文】
臺灣高等法院民事裁定                  95年度抗字第1402號
抗  告  人  甲○○
代  理  人  李沅樺律師
相  對  人  乙○○
上列當事人間假處分事件，抗告人對於中華民國95年9月11日
臺灣臺北地方法院95裁全字第13411號裁定提起抗告，本院裁定
如下：
    主  文
原裁定廢棄。
抗告人提供擔保金新台幣陸仟陸佰柒拾陸萬元或同面額之台北富
邦銀行南門分行可轉讓定期存單後，相對人對於坐落於臺北市○
○區○○段一小段三一九、三二一地號土地不得為移轉、抵押、
出租、及其他處分行為。但相對人如提供新台幣陸仟陸佰柒拾陸
萬元為抗告人供擔保後，得免為或撤銷假處分。
聲請及抗告訴訟費由相對人負擔。
    理  由
一、按債權人就金錢請求以外之請求，因請求標的之現狀變更，
    有日後不能強制執行或甚難強制執行之虞，欲保全強制執行
    者，得聲請假處分，民事訴訟法第532條第1項、第2項定有
    明文。又法院定擔保金額而為准許假處分之裁定者，該項擔
    保係備供債務人因假處分所受損害之賠償（民事訴訟法第53
    3條準用第526條第2項、第531條），其數額應依標的物受假
    處分後，債務人不能利用或處分該標的物所受之損害額，或
    因供擔保所受之損害額定之，非以標的物之價值為依據(最
    高法院63年台抗字第142號判例意旨參照)。
二、本件抗告人於原法院聲請意旨略以：抗告人與案外人席中珍
    訂立土地買賣契約（以下簡稱系爭買賣契約），由抗告人將
    坐落台北市○○區○○段1小段319、321地號土地（以下簡
    稱系爭土地）出售予席中珍，抗告人並依席中珍指示已將系
    爭土地移轉登記予相對人，並將土地交付席中珍，惟價金新
    台幣（下同）133,840,000元，席中珍僅支付1至3期款共40,
    152,000元，尚積欠93,688,000元，經抗告人屢屢催討未獲
    置理，乃以存證信函解除系爭買賣契約，則相對人自應將系
    爭土地返還席中珍後再返還抗告人。為恐相對人在返還系爭
    土地前，繼續於系爭土地興建房屋，甚至將所有興建之房屋
    出售他人，造成複雜之法律關係，爰依民事訴訟法第532條
    第2項、第1項規定聲請假處分，禁止相對人為移轉、設定負
    擔或其他處分行為，或於系爭土地上訂立營建承攬契約、或
    為整地、勘驗、建築、變更現狀、申請建築執照為保全強制
    執行，並願供擔保以補釋明不足，請准宣告假處分。
三、抗告人主張前揭請求及假處分原因事實，業據提出系爭買賣
    契約、合建契約、土地登記簿謄本、存證信函以為釋明，原
    法院據以准許抗告人在提供擔保金100,000,000元或等值之
    台北富邦銀行南分行可轉讓定期存單後，相對人對於系爭土
    地不得為移轉、抵押、出租及其他處分行為。抗告意旨略以
    ：系爭土地公告現值僅為73,612,000元，扣除於系爭土地上
    設定之最高限額抵押權6,000多萬元，則原裁定就抗告人定
    供擔保金額100,000,000元顯屬過高等語（抗告意旨原併就
    原裁定所定假處分之方法聲明不服，惟抗告人於本院95年10
    月25日陳述意見時，已表明不再爭執）。查：抗告人以133,
    840,000元出售系爭土地予席中珍，而系爭土地原設有最高
    限額為24,000,000元（321地號）、43,080,000元（319 地
    號）抵押權，有該土地登記簿謄本在卷可稽，則相對人倘欲
    處分系爭土地，自須塗銷該抵押權或由買受人承受，則相對
    人因本件假處分而未能處分系爭土地所受之損害，應為買賣
    價金扣除抵押權所擔保之債權額金額66,760,000元 (133,84
    0,000-24,000,000-43,080,000 =66,760,000)，則本件假處
    分所定擔保金額應核定為66,760,000元為相當，原裁定認相
    對人因本件假處分所受之損害為100,000,000元，顯屬過高
    ，此供擔保金額乃假處分宣告之條件，與假處分不可分割，
    抗告意旨請求廢棄，為有理由，應由本院予以廢棄，自為裁
    定如主文第二項所示。
四、又假處分所保全之請求，得以金錢之給付達其目的，或債務
    人將因假處分而受難以補償之重大損害，或有其他特別情事
    者，法院始得於假處分裁定內，記載債務人供所定金額之擔
    保後免為或撤銷假處分，民事訴訟法第536條第1項定有明文
    。本件抗告人主張其將系爭土地出售予席中珍，席中珍並將
    之信託予相對人，席中珍因未依限給付價金93,688,000元，
    抗告人於解除系爭買賣契約後，相對人應將系爭土地返還席
    中珍後再返還抗告人。則依抗告人所陳，本件假處分所保全
    之返還系爭土地請求，非不得代以金錢賠償，以達到抗告人
    聲請假處分之目的。茲審酌抗告人陳明相對人提供反擔保金
    額以7千多萬元為適當，此有該筆錄附卷可稽，參諸系爭土
    地交易價額為133,840,000元，而依系爭買賣契約第2條第4
    款約定系爭買賣第4期款項82,996,000元，由席中珍向銀行
    辦理抵押貸款支付，其付款方式係由核貸款項中代為清償抗
    告人前揭抵押貸款之借款，有系爭買賣契約在卷可憑，是抗
    告人所保全之請求，自得以系爭土地之交易價值即133,840,
    000元，扣除最高限額24,000,000元、43,080,000元抵押權
    之借款後為66,760,000元代之，應許相對人於提出該擔保金
    額為抗告人供擔保後撤銷或免為假處分，以茲公平。
五、本件抗告為有理由，爰裁定如主文。
中    華    民    國    95    年    10    月    31    日
                    民事第十一庭
                        審判長法  官  鄭雅萍
                              法  官  林恩山
                              法  官  蘇芹英
正本係照原本作成。
本裁定除以適用法規顯有錯誤為理由，並經本院許可外，不得再
抗告。如提起再抗告，應於收受後10日內委任律師為訴訟代理人
向本院提出再抗告狀。並繳納再抗告費新台幣１千元。
中    華    民    國    95    年    10    月    31    日
                              書記官  林初枝


司法院資訊處製作；財團法人民間司法改革基金會備份。
